臺灣臺中地方法院刑事判決
110年度易字第2454號
公  訴  人  臺灣臺中地方檢察署檢察官
被      告  范鎮昌


            林紋全


            陳全傑


上二人共同
選任辯護人  許哲嘉律師
            吳志浩律師
上列被告因竊盜案件，經檢察官提起公訴（110年度偵字第11484
號、第11485號），本院依簡式審判程序審理，判決如下：     
 
    主    文
范鎮昌共同犯竊盜罪，處有期徒刑肆月，如易科罰金，以新臺幣
壹仟元折算壹日；又共同犯竊盜罪，處有期徒刑參月，如易科罰
金，以新臺幣壹仟元折算壹日。應執行有期徒刑伍月，如易科罰
金，以新臺幣壹仟元折算壹日。緩刑貳年。
林紋全、陳全傑共同犯竊盜罪，各處有期徒刑伍月，如易科罰金
，均以新臺幣壹仟元折算壹日；又共同犯竊盜罪，各處有期徒刑
肆月，如易科罰金，均以新臺幣壹仟元折算壹日。各應執行有期
徒刑柒月，如易科罰金，均以新臺幣壹仟元折算壹日。均緩刑貳
年。
    犯罪事實
一、范鎮昌為永昇鋼構工程股份有限公司(址設臺中市○○區○○路0
    00巷00號，下稱永昇公司)副總經理，林紋全前為永昇公司
    採購課長，負責採購物料之業務，陳全傑則為永昇公司之小
    貨車司機，負責載運物料至廠房之工作。其等竟分別為下列
    犯行：
㈠、於民國103年10月、11月間某日，共同意圖為自己不法之所有
    ，基於竊盜之犯意聯絡，利用永昇公司將彰化縣和美廠遷移
    至臺中市龍井廠之機會，接續竊取如附表編號1至15號所示
    之物料，竊取方式為：１、如附表編號1至9、14、15號所示
    之底板、三角板、焊線、防水框等體積較小之物料，由范鎮
    昌、林紋全指示陳全傑駕駛小貨車，前往和美廠及龍井廠載
    運至他處變賣如附表編號1至9、14、15號「變賣所得」欄所
    示之金額；２、如附表編號10至13號所示各式尺寸之鋼管等
    體積較大之物料，則由范鎮昌聯絡不知情之「建兆起重車行
    」人員駕駛營業大貨車，前往和美廠及龍井廠載運至他處變
    賣如附表編號10至13號「變賣所得」欄所示之金額。上開變
    賣款項共計新臺幣（下同）156萬4208元，由范鎮昌分得78
    萬2104元，林紋全、陳全傑各分得39萬1052元。
㈡、於107年7月、8月間某日，范鎮昌明知林紋全向「森鐵鋼鐵股
    份有限公司」(下稱森鐵公司)訂購鋼管(安乃吉)時，將原訂
    單1又2分之1英吋管，誤下訂為2英吋管，竟未告知永昇公司
    材料訂單錯誤，必須作廢再重新向森鐵公司下單，竟與林紋
    全、陳全傑共同意圖為自己不法之所有，基於竊盜之犯意聯
    絡，先由范鎮昌、林紋全私下指示陳全傑駕駛小貨車前往龍
    井廠內，接續將如附表編號16號所示之鋼管(安乃吉)載運至
    不詳之廢鐵廠變賣如附表編號16號「變賣所得」欄所示之金
    額。上開變賣款項共計14萬2596元，由范鎮昌分得7萬1298
    元，林紋全、陳全傑各分得3萬5649元。
二、嗣經范鎮昌於109年5月18日向臺灣臺中地方檢察署具狀自首
    ，始悉上情。
三、案經范鎮昌自首及永昇公司委任陳振吉律師告訴臺灣臺中地
    方檢察署檢察官偵查起訴。　
    理    由
一、被告范鎮昌、林紋全、陳全傑所犯之罪，屬刑事訴訟法第27
    3 條之1 第1 項所定死刑、無期徒刑、最輕本刑為3 年以上
    有期徒刑以外之罪，亦非高等法院管轄之第一審案件，而被
    告3人於準備程序進行中就被訴事實為有罪之陳述，且經本
    院告知被告3人簡式審判程序之旨並聽取檢察官、被告3人及
    辯護人之意見後，依前揭規定裁定進行簡式審判程序；是本
    案之證據調查，依同法第273 條之2 規定，不受同法第159 
    條第1 項、第161 條之2 、第161 條之3 、第163 條之1 及
    第164 條至第170 條規定之限制，合先敘明。
二、前揭犯罪事實，業據被告范鎮昌、林紋全、陳全傑於偵訊、
    本院準備程序及審理時均坦承不諱，核與證人即告訴人永昇
    公司代表人陳振慶於偵訊時證述之內容相符，並有被告范鎮
    昌之刑事自首狀（見他4773卷第3至9頁）、被告林紋全提出
    之明細表（見他4839卷第25頁）、遭盜賣之同型號物料照片
    （見他4839卷第21至35頁）在卷可稽，足認被告3人之自白
    與事實相符，可信為真實。是本案事證明確，被告3人犯行
    均堪認定，應依法論科。
三、論罪科刑：　　
㈠、按行為後法律有變更者，適用行為時之法律，但行為後之法
    律有利於行為人者，適用最有利於行為人之法律，刑法第2
    條第1項定有明文。本案被告范鎮昌、林紋全、陳全傑行為
    後，刑法第320條第1項已於108年5月29日修正公布，並自同
    年5月31日起生效施行。而修正前之刑法第320條第1項規定
    ：「意圖為自己或第三人不法之所有，而竊取他人之動產者
    ，為竊盜罪，處5年以下有期徒刑、拘役或500元以下罰金。
    」，修正後為「意圖為自己或第三人不法之所有，而竊取他
    人之動產者，為竊盜罪，處5年以下有期徒刑、拘役或50萬
    元以下罰金。」，經比較新舊法之結果，修正後之刑度顯較
    修正前為重，依刑法第2條第1項前段規定，以行為時即修正
    前之刑法第320條第1項之規定有利於行為人。是核被告范鎮
    昌、林紋全、陳全傑就犯罪事實一㈠、㈡所為，均係犯修正前
    刑法第320條第1項之竊盜罪。　　
㈡、按刑法分則或刑法特別法中規定之結夥2人或3人以上之犯罪
    ，應以在場共同實施或在場參與分擔實施犯罪之人為限，不
    包括同謀共同正犯在內，最高法院固著有76年台上字第7210
    號判決可供參照。但司法院釋字第109號解釋又認「以自己
    共同犯罪之意思，事先同謀，而由其中一部分之人實施犯罪
    之行為者，均為共同正犯」，明示將「同謀共同正犯」與「
    實施共同正犯」併包括於刑法總則第28條之「正犯」之中。
    準此，如在場共同實施，或在場參與分擔實施竊盜行為之人
    不及3人，縱加上同謀之共同正犯後，刑法第28條所稱之共
    犯已達3人以上，但因在場共同或參與分擔實施竊盜行為之
    人不及3人，並不成立結夥3人以上竊盜罪，該參與同謀之人
    亦僅能成立普通竊盜罪之共同正犯。惟如在場共同或參與分
    擔實施竊盜犯罪行為之人已達3人以上，而應成立結夥3人以
    上竊盜罪，則參與同謀之人雖未在場參與實施，仍應成立結
    夥3人以上竊盜罪之共同正犯（最高法院94年度台上字第194
    9號判決意旨、89年度台非字第92號判決意旨可資參照）。
    查犯罪事實一㈠實際在場參與實施竊盜犯罪者，僅有2人即被
    告范鎮昌、陳全傑，犯罪事實一㈡實際在場參與實施竊盜犯
    罪者，僅有1人即被告陳全傑，被告林紋全則均未在場等情
    ，業據被告3人於本院審理時供稱在卷（見本院卷第85至86
    頁），揆諸上開說明，自無從以結夥3人以上竊盜罪論處，
    僅得論以刑法第320條第1項之普通竊盜罪。是公訴意旨認被
    告范鎮昌、林紋全、陳全傑均係犯刑法第321條第1項第4款
    之結夥3人以上加重竊盜罪嫌，尚有未合，惟因二者基本社
    會事實同一，且變更後之罪名較公訴意旨所認定之罪名之法
    定刑為輕，對被告3人並無較不利之情形，本院亦已使當事
    人有辯論之機會而無礙於其等訴訟權及辯護權之行使，爰依
    法變更起訴法條。
㈢、被告范鎮昌、林紋全、陳全傑就本案2次犯行間，均有犯意聯
    絡及行為分擔，各應論以共同正犯。被告范鎮昌於犯罪事實
    一㈠所為，係利用不知情之建兆起重車行人員載運如附表編
    號10至13號所示各式尺寸之鋼管載運至不詳他處變賣，為間
    接正犯。
㈣、被告范鎮昌、林紋全、陳全傑就犯罪事實一㈠、㈡所為之竊行
    ，係於各該期間內分次竊取告訴人公司如附表所示之物料，
    其等分次行竊之各舉止係於相近時、地密接為之，且各係竊
    取同一告訴人公司之物品，堪認犯罪目的與侵害法益同一，
    在刑法評價上以視為數個舉動之接續施行，合為包括之一行
    為予以評價較為合理，應認係接續犯而各論以一罪；又被告
    3人就犯罪事實一㈠、㈡所為之竊行，犯意各別，行為互殊，
    應予分論併罰。
㈤、被告范鎮昌於未經有偵查權之機關或公務員發覺其上開犯行
    前，於109年5月18日，具狀向臺灣臺中地方檢察署坦承有為
    本案竊盜犯行而自首願接受裁判等節，有刑事自首狀及其上
    臺灣臺中地方檢察署收件章在卷可憑（見他4773卷第3頁）
    ，核與刑法62條前段自首規定相符，故就被告范鎮昌部分應
    依該規定減輕其刑。
㈥、爰審酌被告范鎮昌、林紋全、陳全傑均不思以正當方式賺取
    財物，竟共同竊取告訴人公司之財物，誠屬不該；兼衡被告
    3人參與之情節，告訴人公司之損失非輕，被告3人均已將各
    自分得盜賣所得償還告訴人公司，業據告訴人公司代表人於
    本院審理時陳明在卷（見本院卷第87頁），及被告3人犯後
    坦認犯行之犯後態度，以及其等於本院審理時自述之教育智
    識程度、工作情形、家庭生活經濟狀況（見本院卷第85頁）
    暨其等犯罪之動機、目的及手段等一切情狀，分別量處如主
    文所示之刑，並均諭知易科罰金之折算標準。又被告3人本
    案所涉各犯行均經宣告得易科罰金之多數有期徒刑，故應分
    別定其等應執行之刑；而本院審酌被告3人所犯各罪均係竊
    盜之犯罪類型，其等犯罪態樣、手段及所侵害法益相同，犯
    罪時間有相當間隔等情，以判斷其等所受責任非難重複之程
    度，再斟酌被告3人犯數罪所反應人格特性，暨權衡各罪之
    法律目的、相關刑事政策及檢察官、被告及辯護人對於科刑
    之意見，而為整體評價後，分別定其等應執行之刑如主文所
    示，復就被告范鎮昌部分諭知易科罰金之折算標準。又被告
    林紋全、陳全傑上開所定應執行之刑雖已逾6 月，依刑法第
    41條第8 項規定，仍得易科罰金，爰均併諭知易科罰金之折
    算標準。
㈦、被告范鎮昌、林紋全、陳全傑前未曾因故意犯罪受有期徒刑
    以上刑之宣告，有被告3人之臺灣高等法院被告前案紀錄表
    在卷可稽，而被告范鎮昌犯後自首犯行，被告林紋全經告訴
    人公司詢問有無行竊後，即主動統整如附表所示竊取之物料
    供檢警偵辦，且被告3人犯後均坦認犯行，並均將所分得盜
    賣之款項賠償予告訴人公司，均如前述，可認被告3人犯罪
    後顯有悔悟之意，且被告3人此後別無其他犯罪紀錄，堪認
    其等所犯本案僅係一時失慮、偶發初犯，其等經此刑事偵審
    追訴程序及刑之宣告後，應能知所警惕，諒無再犯之虞，本
    院認上開宣告被告3人之刑應以暫不執行為適當，爰依刑法
    第74條第1 項第1 款規定，各併予宣告如主文第一項、第二
    項所示緩刑，以勵自新。
四、不予沒收之說明：
㈠、被告范鎮昌、林紋全、陳全傑於犯罪事實一㈠行為後，刑法沒
    收相關規定業於104年12月30日修正公布，並自105年7月1日
    施行，依修正後刑法第2條第2項，本案之沒收自應適用上開
    修正後沒收相關規定，合先敘明。
㈡、被告范鎮昌、林紋全、陳全傑就本案2次竊行所竊得之物變賣
    後，所變賣之贓款先由被告范鎮昌與被告林紋全均分，被告
    林紋全再就其所分得之部分與被告陳全傑均分等情，業經被
    告林紋全於偵訊時自承在卷（見他4839卷第219頁)，是就犯
    罪事實一㈠竊行所變賣之款項共計156萬4208元，由被告范鎮
    昌分得78萬2104元，被告林紋全、陳全傑各分得39萬1052元
    ；就犯罪事實一㈡竊行所變賣之款項共計14萬2596元，由被
    告范鎮昌分得7萬1298元，被告林紋全、陳全傑各分得3萬56
    49元，應可認定。被告3人上開所分得之贓款固為其等之犯
    罪所得，但被告3人已將所分得之變賣贓款如數償還予告訴
    人公司，有如前述，本院認已達到沒收制度剝奪其等犯罪所
    得之立法目的，如仍諭知沒收該次犯罪所得，將使被告3人
    承受過度之不利益，顯屬過苛，爰依刑法第38條之2第2項之
    規定，均不予宣告沒收。
據上論斷，應依刑事訴訟法第273條之1第1項、第299條第1項前
段、第300條，刑法第2條第1項前段、第28條、（修正前）第320
條第1項、第62條前段、第41條第1項前段、第8項、第51條第5款
、第74條第1 項第1 款，刑法施行法第1條之1第1 項，判決如主
文。
本案經檢察官謝怡如提起公訴，檢察官羅秀蓮到庭執行職務。
中    華    民    國   111    年    3    月    18    日
                  刑事第三庭  法  官  簡志宇
以上正本證明與原本無異。
如不服本判決應於收受判決後20日內向本院提出上訴書狀，並應
敘述具體理由。其未敘述上訴理由者，應於上訴期間屆滿後20日
內向本院補提理由書（均須按他造當事人之人數附繕本）「切勿
逕送上級法院」。
告訴人或被害人如不服判決，應備理由具狀向檢察官請求上訴，
上訴期間之計算，以檢察官收受判決正本之日起算。
                              書記官  林勝彥
中　　華　　民　　國　　111 　年　　3 　　月　　18　　日
附錄本案論罪科刑法條：
修正前中華民國刑法第320條（普通竊盜罪、竊佔罪）
意圖為自己或第三人不法之所有，而竊取他人之動產者，為竊盜
罪，處五年以下有期徒刑、拘役或五百元以下罰金。
意圖為自己或第三人不法之利益，而竊佔他人之不動產者，依前
項之規定處斷。
前二項之未遂犯罰之。 

附表：
編號  廠區      物料名稱 數量 單位 單價 (元) 變賣所得 (元) 1 和美廠 底板 30T*450 300 只 1,098 329,400 2 和美廠 底板 19T*330 600 只 366 219,600 3 和美廠 三角板 19T*135*300 800 只 45 36,000 4 和美廠 三角板 12T*60*180 2000 只 15 30,000 5 和美廠 三角板 12T*70*180 2000 只 18 36,000 6 龍井廠 底板30T*450 200 只 1,098 219,600 7 龍井廠 三角板9.0T 800 只 45 36,000 8 龍井廠 底板19T*330 300 只 366 109,800 9 龍井廠 三角板 12T*60*180 1000 只 15 15,000 10 龍井廠 鋼管 8"*6.0*6M 20 支 4,716 94,320 11 龍井廠 鋼管 6"*6.0*6M 70 支 3,210 224,700 12 龍井廠 鋼管 4"*4.0*6M 30 支 1,490 44,700 13 龍井廠 鋼管 2"*4.0*6M 60 支 772 46,320 14 龍井廠 焊線1.2 2016 公斤 48 96,768 15 龍井廠 防水框450 100 只 260 26,000 16 龍井廠 鋼管2"3.0T*6M (安乃吉) 233 支 612 142,596      共計 1,706,804